【裁判字號】    94,訴,352
【裁判日期】    950615
【裁判案由】    偽造文書
【裁判全文】
臺灣宜蘭地方法院刑事判決               94年度訴字第352號
    公  訴  人  臺灣宜蘭地方法院檢察署檢察官
    被      告  丙○○
                乙○○
                甲○○
    上二人共同
    選任辯護人  李秋銘律師
                黃金亮律師
上列被告等因偽造文書案件，經檢察官聲請簡易判決處刑（九十
四年度偵續一字第一號）及移送併辦（臺灣宜蘭地方法院檢察署
九十四年度偵字第一四九二號、九十四年度偵字第一八九八號、
九十四年度偵字第一八九九號、九十四年度偵字第二九五三號、
九十四年度撤緩偵字第二二號、臺灣桃園地方法院九十四年度偵
字第一一九五六號、九十四年度他字第一五二八號、九十五年度
撤緩字第二三號、臺灣士林地方法院檢察署九十四年度偵字第五
八六九號、），本院宜蘭簡易庭認不宜以簡易判決處刑，移由本
院依通常程序判決如下：
    主  文
丙○○免訴。
乙○○、甲○○均無罪。
    理  由
一、公訴意旨略以：被告乙○○係民有國際有限公司宜蘭分公司
    （下稱民有公司宜蘭分公司）負責人，其夫即被告甲○○則
    為民有公司宜蘭分公司職員，其等二人接受不知情之張金發
    （嗣於民國九十一年十一月九日死亡）申請聘僱外籍監護工
    之委託後，明知張金發並不符合聘僱外籍監護工之標準，竟
    與林怡均（所涉偽造文書部分，因曾經判決確定而由臺灣宜
    蘭地方法院檢察署檢察官於九十三年九月一日以九十三年度
    偵字第二六九二號、九十三年度偵字第二八一三號為不起訴
    處分）、年籍姓名不詳綽號「小李」之成年男子與被告丙○○，共同基於偽造文書之共同犯意聯絡及行為分擔，由被告
    乙○○將其於九十一年一月間取得之張金發身分證及健保卡
    等資料先交付被告丙○○，經被告丙○○交付林怡均後，再
    由林怡均轉交年籍姓名不詳綽號「小李」之成年男子，並由
    年籍姓名不詳綽號「小李」之成年男子在雇主申請聘僱家庭
    外籍監護工專用診斷證明書上，偽填張金發曾於九十一年一
    月二十八日在財團法人恩主公醫院就診之不實內容，並在背
    頁之巴氏量表上逕行勾選不實事項，再以偽造之「財團法人
    恩主公醫院診斷證明書專用關防」、「財團法人恩主公醫院
    」、院長「陳榮基公務專用章」及診治醫師「主醫0000
    0000000孫瑜」等印章，各蓋用在雇主申請聘僱家庭
    外籍監護工專用診斷證明書、巴式量表及所附之各項特定病
    症及病情附表上，而偽造完成前開私文書（下稱系爭偽造之
    私文書）後，將系爭偽造之私文書交予林怡均，林怡均再透
    過被告丙○○轉交被告乙○○。被告乙○○收受後，即由被
    告甲○○依系爭偽造之私文書填妥雇主聘僱外籍勞工申請表
    後，由民有公司宜蘭分公司於九十一年三月十三日派員將雇
    主聘僱外籍勞工申請表及系爭偽造之私文書，向行政院勞工
    委員會（下稱勞委會）提出申請而行使系爭偽造之私文書，
    足生損害於財團法人恩主公醫院、陳榮基、孫瑜及行政院勞
    工委員會對於外籍勞工管理之正確性。因認被告乙○○、甲○○及丙○○之所為，均涉犯刑法第二百十六條、第二百十
    條之行使偽造私文書罪嫌。
二、按案件曾經判決確定者，應諭知免訴之判決，刑事訴訟法第
    三百零二條第一款定有明文。又訴訟上所謂一事不再理之原
    則，關於實質上一罪或裁判上一罪，亦均有其適用，最高法
    院六十年度臺非字第七七號亦著有判例。
三、經查，被告丙○○原係址設桃園縣蘆竹鄉○○村○○路○段
    四十號二樓「青新開發國際有限公司」（下稱青新公司）業
    務員，負責仲介外勞，並代辦聘僱外籍監護工所需之醫院診
    斷證明書附巴氏量表等業務，竟自九十年二月十九日起至同
    年七月間止，與覃康定（原臺北縣新莊市輔人醫院院長及醫
    師，該院已於九十年二月十日辦理暫停醫療業務，九十年三
    月十四日正式歇業）共同基於概括之犯意聯絡及行為分擔，
    先後在輔人醫院門口、覃康定位於臺北市○○區○○路六段
    二一巷二四號住處附近、不詳咖啡廳、臺灣大學辛亥路側門
    及其位於臺北市○○區○○街三五一號住處等地，由其持張
    見邦等人之健保卡、身分證影本及其他醫院開立之診斷證明
    書，以口述或筆書之方式，陸續提供覃康定據以開立不實之
    雇主申請聘僱家庭外籍監護工專用診斷證明書所附之巴氏量
    表，且不定期支付酬金新臺幣（下同）三萬至四萬元，共計
    三十萬元予覃康定作為謝禮。嗣被告丙○○再將偽造之前開
    私文書轉交青新公司負責人林怡均及股東井勵德，或以每件
    一萬五千至一萬六千元不等之代辦價，交由其他人力仲介公
    司持向臺北市政府勞工局就業服務中心申請聘僱外籍監護工
    ，足生損害於臺北市政府勞工局審查引進外籍監護工之正確
    性之事實，業經臺灣臺北地方法院檢察署檢察官以九十二年
    度偵字第一三二六四號對被告丙○○前開連續行使偽造私文
    書之犯行提起公訴，並經臺灣臺北地方法院於九十四年三月
    二十二日以九十三年度易字第一一三八號判處被告丙○○有
    期徒刑六月，如易科罰金，以三百元折算一日確定在案，此
    見卷附該院宣示判決筆錄即明。從而，公訴意旨認被告丙○○於本件偽造系爭偽造之私文書後向勞委會提出申請而行使
    之行使偽造私文書犯行，因與前開臺灣臺北地方法院判決確
    定之行使偽造私文書之事實間，具有連續犯之裁判上一罪關
    係，自為前揭判決效力所及，揆諸首開法條意旨及說明，爰
    就被告丙○○涉犯行使偽造私文書之犯行，不經言詞辯論，
    逕為免訴判決之宣告。又既本院依法就被告丙○○於本件涉
    犯偽造私文書之犯行為免訴判決之諭知，是被告丙○○本件
    犯行即與臺灣宜蘭地方法院檢察署、臺灣桃園地方法院檢察
    署及臺灣士林地方法院檢察署移送併辦之各該事實間，無連
    續犯之裁判上一罪關係甚明，是本院爰就移送併辦部分，分
    別退回前開檢察署另為適法之處理，特此敘明。
四、公訴意旨認被告乙○○、甲○○均涉犯刑法第二百十六條、
    第二百十條之行使偽造私文書罪嫌，無非係以被告乙○○與
    甲○○皆於偵查中坦言：確受張金發之委託，代為辦理申請
    聘僱外籍監護工之事實不諱，再佐以被告丙○○及證人林怡
    均曾供承：知悉張金發並未至財團法人恩主公醫院就診等語
    ，及卷附系爭偽造之私文書、雇主聘僱外籍勞工申請表、勞
    委會九十三年三月二十四日勞職外字第０九三０二０二三九
    八Ａ號函與財團法人恩主公醫院九十三年二月十七日（九三
    ）恩醫事字第０一六五號函，為其主要論據。
五、按犯罪事實應依證據認定之，無證據不得推定其犯罪事實；
    不能證明被告犯罪者，應諭知無罪之判決，刑事訴訟法第一
    百五十四條第二項、第三百零一條第一項分別定有明文。又
    認定不利於被告之事實須依積極證據，茍積極證據不足為不
    利於被告事實之認定時，即應為有利於被告之認定，更不必
    有何有利之證據，再事實之認定，應憑證據，如未能發現相
    當證據，或證據不足以證明，自不能以推測或擬制之方法，
    為裁判基礎，且認定犯罪事實所憑之證據，雖不以直接證據
    為限，間接證據亦包括在內，然無論直接或間接證據，其為
    訴訟上之證明，須於通常一般之人均不致於有所懷疑，而得
    確信其為真實之程度者，始得據之為有罪之認定，最高法院
    著有三十年上字第八一六號、四十年臺上第八六號、七十六
    年臺上第四九八六號判例可資參照。
六、然查：
  (一)觀之被告林怡均於偵查中自承：診斷證明書及巴氏量表皆為
    「小李」所交付，「小李」表示因與醫師熟識，故不需帶張
    金發前往看診，嗣其便將診斷證明書及巴氏量表交予丙○○
    等語，僅得證明林怡均得悉系爭偽造之私文書應係年籍姓名
    不詳綽號「小李」之成年男子不需帶同張金發前往看診即可
    利用管道取得之情，並無法據以證明被告乙○○及甲○○亦
    皆知悉系爭偽造之文書均為偽造之事實甚明。又依被告丙○○於偵查中供稱：其僅受僱於林怡均，故未詢問林怡均是否
    帶張金發前往看診，前於臺灣桃園地方法院檢察署及臺灣宜
    蘭地方法院檢察署因不懂緩起訴之意，故曾為有罪之答辯，
    其僅單純受僱於林怡均，幫乙○○轉交文件，並未從中獲利
    等語，同難證明被告丙○○為林怡均轉交系爭偽造之私文書
    予被告乙○○時，曾告知被告乙○○系爭偽造之文書均為偽
    造，而使被告乙○○知悉系爭偽造之文書皆係偽造。再者，
    本件復無任何證據可資證明被告乙○○將張金發之身分證及
    健保卡等文件交予被告丙○○時，主觀上即知被告丙○○將
    透過林怡均再委由年籍姓名不詳綽號「小李」之成年男子偽
    造系爭偽造之私文書，藉以辦理張金發之申請事項，而與被
    告丙○○、林怡均及年籍姓名不詳綽號「小李」之成年男子
    間，具有偽造系爭偽造之私文書之共同犯意聯絡及行為分擔
    。此外，因被告丙○○前於偵查中業已否認知悉林怡均交付
    之各項文件係屬偽造，復無證據證明被告丙○○轉交偽造之
    系爭偽造之私文書予被告乙○○時，已告知上開文件皆屬偽
    造，是被告甲○○審核系爭偽造之私文書後據以填寫雇主聘
    僱外籍勞工申請表向勞委會提出申請時，主觀上究否明知系
    爭偽造之私文書均為偽造之事實，同無任何證據可資證明，
    自難率予認定。
  (二)總前所陳，本件系爭偽造之私文書皆係年籍姓名不詳綽號「
    小李」之成年男子偽造而成，被告乙○○僅係委託被告丙○○代為辦理張金發所需之診斷證明書等資料，除無證據證明
    被告乙○○及甲○○曾與林怡均抑或年籍姓名不詳綽號「小
    李」之成年男子有所接洽外，亦無任何證據予以證明其等二
    人係利用透過被告丙○○及林怡均，而由年籍姓名不詳綽號
    「小李」之成年男子完成系爭偽造之私文書以利辦理張金發
    之申請事項，足見被告乙○○、甲○○與被告丙○○、林怡
    均及年籍姓名不詳綽號「小李」之成年男子間，究否具有偽
    造系爭偽造之私文書之共同犯意聯絡及行為分擔，實乏積極
    證據可資證明。此外，本院復查亦無其他積極證據抑或補強
    證據足供佐考，基於禁止推定罪狀之法則，確保國家刑罰權
    之正確行使之目的下，因公訴意旨援引之各項事證，皆仍不
    足使被告乙○○與甲○○共同行使偽造私文書之犯行達於通
    常一般之人均不致有所懷疑，而得確信其為真實之程度，揆
    諸首揭法條規定，因其等二人之犯罪皆屬不能證明，爰依法
    為被告乙○○、甲○○均無罪判決之諭知。
據上論斷，應依刑事訴訟法第第三百零一條第一項、三百零二條
第一款、第三百零七條，判決如主文。
本案經檢察官賴慶祥到庭執行職務
中    華    民    國    95    年    6     月    15    日
                  刑事第三庭審判長法  官  黃永勝
                                  法  官  林楨森
                                  法  官  陳嘉年
以上正本證明與原本無異。
如不服本判決應於收受本判決後10日內向本院提出上訴書狀，其
未敘述上訴理由者，並得於提起上訴後10日內向本院補提理由書
狀(均須按他造當事人之人數附繕本)「切勿逕送上級法院」。
                                  書記官  林嘉萍
中    華    民    國    95    年    6     月    16    日


司法院資訊處製作；財團法人民間司法改革基金會備份。
